臺灣臺北地方法院刑事判決　　　　　　　　　　　　　九十二年度自字第一四一號
　　自　訴　人　丙○○
　　被　　　告　乙○○
右列被告因詐欺案件，經自訴人提起自訴，本院判決如左：
    主      文
乙○○連續意圖為自己不法之所有，以詐術使人將本人之物交付，處有期徒刑參月
，如易科罰金，以佰元折算壹日。
    事      實
一、乙○○明知自己財力不佳，竟基於意圖為自己不法之所有之概括犯意，自民國八
    十五年七月十七日起至同年八月二日止，在臺北市○○區○○街一五五號七樓宏
    都舞場有限公司，連續多次持如附表所示其或其與賀格有限公司共同開立之已知
    屆期不能兌現之支票四張，面額總計達新臺幣（下同）二十五萬三千五百七十五
    元，交付予宏都舞場有限公司領檯人員，並使宏都舞場有限公司領檯人員陷於錯
    誤，在要求該夜總會大班丙○○於前開支票背書後，收下該四張支票並進而提供
    等值之酒品供乙○○飲用。後因乙○○所開立之四張支票未獲兌現，宏都舞場有
    限公司之人員始知受騙，並進而依公司規定轉向背書人丙○○追索。
二、案經丙○○提起自訴。
    理      由
壹、程序部分：按犯罪之被害人得提起自訴，刑事訴訟法第三百十九條第一項前段定
    有明文；而所謂犯罪之被害人，又須係因犯罪而直接被害之人，始得當之，最高
    法院復著有二十五年上字第一三○五號判例可資參照。本件被告乙○○所開立之
    支票四張，雖係交付予宏都舞場有限公司之領檯人員，惟因自訴人丙○○均在該
    四張支票背後背書，使得宏都舞場有限公司在向發票人即被告追償無效果後，依
    公司規定，向背書人即自訴人行使追索權，自訴人並因而支付二十五萬三千五百
    七十五元之金錢予宏都舞場有限公司。此經證人及宏都舞場有限公司經理甲○○
    於本院審理中證述屬實（見本院九十三年四月一日審判筆錄第五頁至第六頁），
    並有支票四張及宏都舞場有限公司九十二年三月十五日所出具之證明書一紙在卷
    可稽。從而，本件自訴人既確係因被告犯罪而直接受害之人，其提起之自訴，即
    屬合法，應先敘明。
貳、實體部分：
一、訊據被告乙○○矢口否認有何詐欺之行為，辯稱所有之支票均係案外人丁○○冒
    用其名義所開立，與其並無任何關係云云。經查，(一)本件被告於八十五年七月至
    八月間，曾多次至宏都舞場有限公司飲酒消費，且每次均係開立消費日三天後左
    右之支票以供支付其飲酒所花費之酒錢一情，除據自訴人指訴明確外，亦經證人
    即自八十五年六月六日起至九十年間任職於宏都舞場有限公司現場經理甲○○結
    證明確（見本院九十三年四月一日審判筆錄第四頁至第七頁），並有被告或被告
    與賀格有限公司共同開立未獲兌現之支票四張在卷可稽（見自訴狀所附證物一）
    ；被告雖辯稱該等支票均係案外人丁○○所開立云云，惟證人甲○○於本院審理
    中，已明確證稱被告有將支票交付宏都舞場有限公司之領檯人員等語（見本院前
    揭審判筆錄第七頁），徵諸被告亦坦承曾與丁○○去過宏都舞場有限公司飲酒消
    費（見本院九十三年三月四日準備程序筆錄第四頁、本院前揭審判筆錄第十二頁
    ）；再參以案外人丁○○曾以自己名義開立本票支付宏都舞場有限公司之消費，
    有丁○○簽立之本票一紙在卷可證（見自訴人九十二年三月十七日刑事陳報狀附
    件），足認若係案外人丁○○付款消費，應係以丁○○自己名義所開立票據而非
    被告或被告及賀格公司之名義所開立之支票支付消費酒品之款項。是縱使前揭支
    票上應記載事項可能係被告委由他人代為填寫，然在被告曾至宏都舞場有限公司
    ，且證人甲○○亦明確證述被告確實有將支票交付予宏都舞場有限公司之領檯人
    員，而若係以案外人丁○○名義付款消費，亦係以丁○○自己名義開立票據支付
    所消費酒品之款項之情形下，被告應確有如自訴人所述於前揭時地開立支票並交
    付予宏都舞場有限公司領檯人員，且使宏都舞場有限公司交付等值之酒品供被告
    消費，此情已足認定。(二)又被告所經營之公司於八十五年間倒閉一情，業據被告
    自承在卷（見本院九十三年三月四日準備程序筆錄第五頁），徵諸被告於八十五
    年六月起，即陸續涉犯行使偽造文書罪、詐欺取財罪、行使偽造有價證券罪等，
    而分遭偵審機關偵查、起訴及審判，有本院九十年度訴緝字第四十四號判決、臺
    灣高等法院九十二年度上訴字第二八二號判決、臺灣高等法院九十一年度上易字
    第一一一七號判決、臺灣臺南地方法院九十二年度易緝字第七十六號判決與臺灣
    高等法院被告全國前案紀錄表一份在卷可參，足認被告於八十五年七月至八月間
    ，其經濟狀況確實不佳。是被告在明知己經濟狀況不佳之情形下，竟仍連續數次
    開立支票予宏都舞場有限公司，且於支票退票後，又避不見面，拒不清償所積欠
    之消費款項，顯見其於至宏都舞場有限公司消費之時，確實有為自己不法所有之
    意圖，此情亦足認定。(三)綜上所述，本件事證明確，被告犯行堪以認定，其所辯
    並不足採。
二、被告在明知己經濟狀況不佳之情形下，竟仍多次開立支票予宏都舞場有限公司，
    使宏都舞場有限公司之人員陷於錯誤，並進而交付等值之酒品予被告享用，核其
    所為，係犯刑法第三百三十九條第一項詐欺取財罪。被告先後多次詐欺行為，時
    間緊接，手段相同，所犯係構成要件相同之罪名，顯係基於概括犯意反覆為之，
    應依連續犯規定，論以一罪，並加重其刑。爰審酌被告詐欺所得之數額、被告迄
    今未賠償自訴人所受損害及其犯罪之動機、目的、手段等一切情狀，量處如主文
    所示之刑。末按，被告行為後，刑法第四十一條業於九十年一月十日修正公布，
    於同月十二日生效施行，修正後該條第一項規定「犯最重本刑為五年以下有期徒
    刑之罪，而受六月以下有期徒刑或拘役之宣告，因身體、教育、職業或家庭之關
    係或其他正當事由，執行顯有困難者，得以一元以上三元以下折算一日，易科罰
    金。但確因不執行所宣告之刑，難收矯正之效或難以維持法秩序者，不在此限」
    之規定，較諸修正前舊法規定犯最重本刑為三年以下有期徒刑之罪，而受六月以
    下有期徒刑或拘役之宣告，始得易科罰金，對被告較為有利。爰依刑法第二條第
    一項前段之規定，適用裁判時即新修正之規定，諭知易科罰金之折算標準。
三、另被告前雖因行使偽造文書罪、詐欺取財罪、行使偽造有價證券罪等，而分遭本
    院以九十年度訴緝字第四十四號判決、臺灣高等法院以九十二年度上訴字第二八
    二號判決、臺灣高等法院以九十一年度上易字第一一一七號判決、臺灣臺南地方
    法院以九十二年度易緝字第七十六號判決有罪，有臺灣高等法院被告全國前案紀
    錄表一份在卷可稽，惟該等判決所認定被告之犯罪行為，與被告本件所為之犯罪
    行為，其行為樣態並不相同，有各該判決在卷可佐。足認該等案件與本案間並無
    裁判上一罪關係，是本件即非該等案件判決效力所及，附此敘明。
四、又當事人聲請調查之證據不能調查者者，係屬無庸調查之證據，刑事訴訟法第一
    百六十三條之二第一款定有明文。本件被告雖請求傳喚證人丁○○，惟經本院查
    詢全國戶役證資料，查得全國僅有一名為「丁○○」之人，並已於本院審理期日
    中依被告之聲請傳喚之。惟經人別訊問及確認結果，該名到庭之丁○○並非被告
    所指姓名為丁○○之人，業據被告陳述明確（見本院前揭審判筆錄第三頁），而
    被告復無法提供其所稱姓名為丁○○之人之年籍住址等相關資料供本院傳喚出庭
    作證（見本院前揭審判筆錄第十頁），足認該部分被告所聲請調查之證據，係屬
    不能調查之證據而無庸再調查，併此敘明。
據上論斷，應依刑事訴訟法第三百四十三條、第二百九十九條第一項前段，刑法第二
條第一項前段、第五十六條、第三百三十九條第一項、第四十一條第一項前段，罰金
罰鍰提高標準條例第一條前段、第二條，判決如主文。
中　　　華　　　民　　　國　　九十三　　年　　　四　　　月　　二十二　　日
                                      臺灣臺北地方法院刑事第十四庭
                                          審判長法  官  宋松璟
                                                法  官  王綽光
                                                法  官  吳冠霆
右正本證明與原本無異。
如不服本判決，應於判決送達後十日內向本院提出上訴狀（應抄附繕本）。告訴人或
被害人如對於本判決不服者，應具備理由請求檢察官上訴，其上訴期間之計算係以檢
察官收受判決正本之日期為準。
                                                書記官  楊文祥
中　　　華　　　民　　　國　　九十三　　年　　　四　　　月　　二十二　　日
 附  表
┌──┬─────┬─────────┬────────────────┐
│編號│時      間│ 乙○○使用之支票 │  該 次 詐 欺 所 得 之 財 物    │
├──┼─────┼─────────┼────────────────┤
│    │八十五年七│發票人為「乙○○」│四萬四千二百五十元之酒品。      │
│    │月十七日  │面額四萬四千二百五│                                │
│ 一 │          │十元之支票一紙（支│                                │
│    │          │票號碼為ＡＡ一六三│                                │
│    │          │七三四五九號），票│                                │
│    │          │載發票日為八十五年│                                │
│    │          │七月二十日。      │                                │
├──┼─────┼─────────┼────────────────┤
│    │八十五年七│發票人為「乙○○」│三萬元之酒品。                  │
│    │月三十一日│面額三萬元之支票一│                                │
│    │          │紙（支票號碼為ＡＡ│                                │
│ 二 │          │00000000號│                                │
│    │          │），票載發票日為八│                                │
│    │          │十五年八月三日。  │                                │
│    │          │                  │                                │
├──┼─────┼─────────┼────────────────┤
│    │八十五年八│發票人為「乙○○」│七萬四千四百二十元之酒品。      │
│    │月二日    │及「賀格有限公司」│                                │
│    │          │面額七萬四千四百二│                                │
│ 三 │          │十元之支票一紙（支│                                │
│    │          │票號碼為ＢＣ一○二│                                │
│    │          │六九三一號），票載│                                │
│    │          │發票日為八十五年八│                                │
│    │          │月五日。          │                                │
├──┼─────┼─────────┼────────────────┤
│    │八十五年八│發票人為「乙○○」│十萬四千九百零五元之酒品。      │
│    │月二日    │及「賀格有限公司」│                                │
│    │          │面額十萬四千九百零│                                │
│ 四 │          │五元之支票一紙（支│                                │
│    │          │票號碼為ＡＳ○二九│                                │
│    │          │五一七二號），票載│                                │
│    │          │發票日為八十五年八│                                │
│    │          │月五日。          │                                │
│    │          │                  │                                │
└──┴─────┴─────────┴────────────────┘
附錄法條：
中華民國刑法第三百三十九條
(普通詐欺罪)
意圖為自己或第三人不法之所有，以詐術使人將本人或第三人之物交付者
，處五年以下有期徒刑、拘役或科或併科一千元以下罰金。
以前項方法得財產上不法之利益或使第三人得之者，亦同。
前二項之未遂犯罰之。
